臺灣苗栗地方法院民事簡易判決　　　　 95年度苗簡字第695號
原　　　告　美商花旗銀行股份有限公司
法定代理人　丁○○
訴訟代理人　丙○○
　　　　　　戊○○
　　　　　　甲○○
被　　　告　庚○○
上列當事人間請求返還不當得利事件，本院於民國96年2 月27日
言詞辯論終結，判決如下：
    主  文
被告應給付原告新臺幣壹拾陸萬參仟玖佰壹拾柒元，及自民國九
十三年九月十五日起至清償日止，按年息百分之五計算之利息。
訴訟費用壹仟捌佰捌拾元由被告負擔。
本判決得假執行。
    事實及理由
壹、程序方面：
一、按訴之變更或追加，非經他造同意，不得為之，但擴張或減
    縮應受判決事項之聲明者，不在此限，民事訴訟法第25 5條
    第1 項第3 款定有明文。本件原告訴之聲明原為：被告應給
    付原告新台幣（下同）18萬元，及自民國93年9 月15日起至
    清償日止，按年息百分之5 計算之利息。嗣於96年1 月23日
    之民事聲請暨調查證據狀，變更其訴聲明為：被告應給付原
    告16萬3 仟9 百17元及自93年9 月15日起至清償日止，按年
    息百分之5 計算之利息。核屬縮減上訴應受判決事項之聲明
    ，依前揭規定，並無不合，應予准許。
二、本件被告經合法通知，於最後言詞辯論期日，無正當理由未
    到場，經核無民事訴訟法第386 條所列各款之情形，爰依原
    告之聲請，准由其一造辯論而為判決。
貳、實體方面：
一、原告起訴主張被告於93年8 月18日向原告申請READ YCA SH
    現金卡，原告於93年9 月14日依被告之聲請，將18萬元匯入
    被告所有之中國信託商業銀行股份有限公司新竹分公司之帳
    戶（帳號：000000000000，以下簡稱系爭帳戶），惟被告卻
    聲稱申請書非其填寫，並否認其與原告間有上開現金卡使用
    契約（下稱系爭信用卡契約）存在，拒絕清償其積欠原告之
    現金卡款項。然前開系爭帳戶為被告之薪資轉帳帳戶，截至
    93年8 月6 日前仍有存入及支出之情形，且原告確有將18萬
    元匯入被告所有之系爭帳戶。是果如被告所述系爭信用卡契
    約非被告所親簽而屬無效，則被告收受原告給付之前開18萬
    元，顯係無法律上原因而受利益，而原告因被告拒絕返還該
    18萬元而受有損害。為此，爰依不當得利之法律關係，訴請
    被告給付原告16萬3 仟9 百17元及自93年9 月15日起至清償
    日止按年息百分之5 計算之法定遲延利息等情，並聲明：如
    主文第1 項所示。
二、被告則未於最後言詞辯論期日到場，惟據其以前到場所為聲
    明及陳述略以：被告並未與原告簽訂系爭信用卡契約，系爭
    信用卡契約上之系爭帳戶雖係其所有，但該帳戶係訴外人即
    當初其所服務之笙佳公司職工己○○於93年8 、9 月間，告
    知被告因公司給付薪資要辦理轉帳直接匯入員工帳戶為由，
    要求被告提供印章開辦上開系爭帳戶，系爭帳戶之存簿及印
    章，於申請後皆存放於笙佳公司以供薪資轉帳之用，而己○
    ○從未告知被告要申請系爭信用卡契約，被告亦未提領原告
    所匯入系爭帳戶之18萬元，系爭信用卡契約顯係己○○未經
    被告之同意，自行冒用被告之名義與原告訂定，系爭帳戶內
    原告匯入之18萬元非被告所領用，應係由己○○所提領花用
    等語，資以抗辯，並聲明：原告之訴駁回。
三、本件原告主張其於93年9 月14日依系爭信用卡契約將18萬元
    匯入被告所有系爭帳戶之事實，為被告所不爭執，且有原告
    所提花旗銀行READY CASH現金卡之申請書及被告所有系爭帳
    戶之存款存摺影本附卷可憑，並有中國信託商業銀行股份有
    限公司函覆之被告所有系爭帳戶之歷史交易查詢表（詳卷第
    35 頁） 在卷可按，自堪信為真實。
四、原告主張被告無法律上之原因，而受有原告前開18萬元匯款
    利益之事實，則為被告所否認，並以上揭情詞置辯，是本件
    所應審究者即為被告是否受有前開18萬元匯款之利益？經查
    ：
（一）被告所辯其未領用系爭帳戶內原告所匯入18萬元之事實，
      雖據證人乙○○到庭證稱：「（問：為什麼存摺、印章會
      在己○○手上？）他叫我去他的公司上班，叫我去開戶頭
      做薪資轉帳用，我就去中國信託開戶，就把存摺、印章交
      給他，我在那邊上班20幾天，從93年10月5 日到25日，離
      職前才把存摺、印章拿回來。」、「我們（被告及證人）
      都是被己○○冒用我們的名義去聲請花旗現金卡以及盜領
      我們帳戶的錢，我是在收到法院的通知才知道。」（詳卷
      第23頁），雖與被告所辯相符，惟就常理而言，一般公司
      行號就薪資之發放，雖多採取薪資直接轉入員工個人帳戶
      之方式，以免提領大批現金之困擾及風險，然供轉帳之帳
      戶既僅供公司轉帳之用，故僅需提供存簿之影本以供公司
      辦理轉帳事宜惟已足，相關之存簿及印章並無由公司代為
      保管之必要，否則非但帳戶所有人就使用該帳戶相當不便
      外，更有甚者，相關帳戶亦有為他人盜用而從事不法行為
      之可能，被告為一成年且具有相當社會經驗之成年男子，
      對此自無不知之理。是被告與證人雖皆稱其供轉帳帳戶之
      存簿及印章，係存放於公司以供薪資轉帳之用，然此實與
      常理有違，是否可採，已非無疑。
（二）本件依中國信託商業銀行股份有限公司96年1 月26日以中
      信銀集作字第96220421號函覆之系爭帳戶歷史交易查詢表
      觀之，原告確於93年9 月15日將18萬元匯入被告所有之系
      爭帳戶，且被告所有系爭帳戶內款項之提領，皆係以金融
      卡自動化提領之方式提領，並非以親自銀行填具提款單之
      方式提領，有上開系爭帳戶歷史交易查詢表（詳卷第35頁
      ）附卷可稽。是縱如被告及證人乙○○所述，渠等供轉帳
      帳戶之存簿及印章皆存放於公司以供薪資轉帳之用，被告
      既未將系爭帳戶之金融卡一併存放公司，則證人乙○○前
      開所為證述，亦不足以證明上開18萬元非被告所提領。況
      系爭帳戶自93年2 月5 日起即有薪資轉入記錄，有原告所
      提系爭帳戶存簿影本在卷可按（詳台灣台北地方法院95年
      度北簡字第41222 號卷第8 頁），被告前開所辯系爭帳戶
      係依訴外人即當初其所服務之笙佳公司職工己○○於93年
      8 、9 月間，告知被告因公司給付薪資要辦理轉帳直接匯
      入員工帳戶為由，要求被告提供印章開辦上開系爭帳戶云
      云，明顯不實。況依該原告所提系爭帳戶存簿影本及上開
      系爭帳戶歷史交易查詢表所示，系爭帳戶內被告之薪資與
      原告匯入之18萬元均係以金融卡以自動化方式提領，足證
      原告所匯入之18萬元亦係被告所提領花用無訛。被告前開
      所辯其未提領花用原告匯入之18萬元，係遭己○○所盜領
      花用云云，顯無足採。
（三）按無法律上原因而受利益，致他人受損害者，應返還其利
      益，民法第179 條前段定有明文。被告無法律上原因而受
      領前開原告匯入之18萬元，並予以提領花用，致原告受有
      上開匯款之損失，既如上述，則原告依不當得利之法律關
      係，請求被告返還其所受之不當利得，自屬有據。
（四）次按受領人於受領時，知無法律上之原因或其後知之者，
      應將受領時所得之利益，或知無法律上之原因時所現存之
      利益，附加利息，一併償還；如有損害，並應賠償。民法
      第183 條第2 項定有明文。又應付利息之債務，依同法第
      203 條之規定，其利率未經約定，亦無法律可據者，週年
      利率為百分之5 。原告係於93年9 月15日將系爭款項匯入
      被告上開帳戶，被告則於當日即以金融卡提領系爭款項，
      則被告於當日即知其受領系爭款項並無法律上之原因，自
      堪認定。則依上開之規定，原告請求被告自93年9 月15日
      即將18萬元匯入被告系爭帳戶之日起至清償日止，按年息
      百分之5 計算之法定遲延利息，核屬有據。
（五）從而，原告依不當得利之法律關係，請求被告給付16萬3
      仟9 百17元，及自93年9 月15日起至清償日止，按年息百
      分之5 計算之利息洵屬正當，應予准許。
（六）本件事證已臻明確，被告雖請求本院傳訊證人己○○，經
      本院斟酌，認縱使傳訊證人己○○，亦不足以影響本判決
      之結果，自無再予傳訊之必要，併此敘明。
（七）本件係依民事訴訟法第427 條第1 項適用簡易訴訟程序所
      為被告敗訴之判決，依民事訴訟法第389 條第1 項第3 款
      之規定，自應依職權宣告假執行。
五、訴訟費用負擔之依據：民事訴訟法78條
中　　華　　民　　國　　96　　年　　3　　月　　6　　日
                  苗栗簡易庭法　官　王萬金
以上正本係照原本作成。
如對本判決上訴，須於判決送達後20日內向本院提出上訴狀。
                            書記官　劉碧雯
中　　華　　民　　國　　96　　年　　3 　　月　　6 　　日
